臺灣高等法院臺中分院刑事判決　　　　96年度上易字第1753號
上　訴　人
即　被　告　丙○○
選任辯護人　陳光龍　律師
上列上訴人因竊佔案件，不服臺灣南投地方法院96年度易字第16
號中華民國96 年7月25日第一審判決（起訴案號：臺灣南投地方
法院檢察署95年度偵字第4486號），提起上訴，本院判決如下：
    主  文
原判決撤銷。
丙○○無罪。
    理  由
一、公訴意旨以：丙○○未取得乙○○之同意，竟意圖為自己不
    法之利益，自民國94年11月間某日起，在乙○○所有坐落於
    南投縣南投市○○段637 地號土地上（該土地係經乙○○信
    託登記予丁○○），擅自以鐵管及防蟲網搭建棚架種植農作
    物，共竊佔乙○○之土地面積達63.53 平方公尺。因認丙○○涉犯刑法第320條第2項之竊佔罪嫌。
二、公訴意旨認上訴人即被告丙○○涉犯竊佔罪嫌，無非以上開
    事實，業據證人即告訴人乙○○於警詢、偵查中及證人丁○○於警詢證述屬實，並有土地所有權狀、土地登記謄本、地
    籍圖謄本、南投地政事務所土地複丈成果圖各一份及現場照
    片二張在卷可參等為其論據。訊據被告固不否認於上揭時、
    地在被害人乙○○之土地上搭設棚架一情，惟矢口否認涉有
    竊佔犯行，辯稱：告訴人乙○○與伊係多年好友，並於八十
    年間將戶籍遷入伊住處，且告訴人乙○○於八十九年五月間
    至伊家泡茶時有同意伊使用系爭土地，所以伊每年都有送茶
    葉給告訴人乙○○云云。
三、經查：
(一)、告訴人乙○○原為系爭土地之所有權人，於九十年九月二十
    四日將之信託登記予告訴人丁○○一節，業據告訴人丁○○
    於警詢時指稱：該筆土地係告訴人乙○○信託予伊，目前均
    由告訴人乙○○所管理等語明確，並有信託登記切結書、證
    明書各一份及土地所有權狀、土地登記第二類謄本、地籍圖
    謄本均影本各一份在卷可憑，堪信真實。另被告亦坦承有佔
    用上開土地使用之情，而其佔用部分，經檢察官會同南投縣
    南投地政事務所測量人員現場勘測屬實，製有勘驗筆錄在卷
    可憑，並有南投縣南投地政事務所九十五年十一月二十二日
    投地二字第○九五○○一三二七三號函及所附之南投地政事
    務所土地複丈成果圖各一份附卷及現場照片四張在卷足稽，
    固堪認被告確有佔用複丈成果圖所示標示「甲」部分之土地
    63.53平方公尺之情。
(二)、然查：證人蕭佳倩於偵查中結證稱：伊認識乙○○與丙○○
    ，八十四年伊在丙○○之塑膠行工作，因而認識乙○○，伊
    是擔任會計，乙○○一年約來一、二次，向丙○○商談有關
    買賣土地之事，多年前幾乎每次來公司均會向丙○○提起要
    將土地賣給丙○○，伊不知道丙○○有無意願向乙○○購買
    ，但乙○○有說要將土地讓丙○○使用，詳細時間不記得，
    只知是在多年前，有聽過乙○○向丙○○要茶葉，伊在93年
    時有寄茶葉給乙○○等語。復於原審審理時證稱：乙○○到
    店裡來泡茶，說這茶不錯，他家沒茶葉，是否可寄些茶葉到
    他住處，丙○○及他太太有交代伊寄茶葉給乙○○，伊每年
    都有寄，一直寄到93年，94年以後乙○○沒有到店裡，所以
    沒有寄，伊每次都寄一箱茶葉，曾聽過丙○○向乙○○表示
    要承租乙○○之土地，乙○○說不用租，讓你用，等他要賣
    土地時讓他收回，也有看過乙○○到外面系爭土地去看土地
    ，有一次看完土地後進來屋子裡說「我的土地讓你用給你看
    顧，為何還有別人來搭建」，丙○○在搭建棚架種菜之前，
    有在系爭土地上種植蔬菜、白菜，乙○○也知道，伊任職期
    間沒有看過乙○○跟丙○○或者丙○○的太太吵架，但乙○○到外面看完地之後，每次都會說怎麼讓別人圍住，讓你看
    顧怎麼還讓別人圍住，乙○○之前的戶籍曾設在被告戶籍地
    等語甚詳。另證人劉同賀於原審審理時亦證稱：伊從84年間
    即受僱於丙○○，也認識乙○○，有看過乙○○至丙○○家
    裡及外面系爭之土地，乙○○到他的土地是巡一巡看一看土
    地等語屬實。
(三)、證人蕭佳倩已明確證述告訴人乙○○有同意被告丙○○使用
    系爭土地之情，且衡以系爭土地雖經告訴人乙○○信託予丁○○，惟目前仍由乙○○所管理，業據告訴人丁○○陳述在
    卷，若謂告訴人乙○○未親至系爭土地巡察，又如何達管理
    之目的？證人蕭佳倩與劉同賀均證稱告訴人會至系爭土地巡
    視等語，應足憑信。告訴人乙○○既會至系爭土地巡視，若
    其並未同意告訴人使用系爭土地， 何以遲至95年8月15日始
    提出告訴，實與常理不合。況告訴人乙○○與被告係朋友關
    係，為雙方所不否認，並經證人蕭佳倩證述在卷，且告訴人
    乙○○之戶籍曾設在被告戶籍地，告訴人乙○○實際住在台
    中縣大雅鄉，告訴人乙○○又隨時有可能將系爭土地販售他
    人，則告訴人乙○○不將土地出租他人，但同意被告使用並
    託其就近代為看顧，亦合乎常情。且告訴人乙○○對於曾收
    受被告致贈之茶葉一節，並不否認，若被告每年所寄送之茶
    葉僅係半斤或一斤通常送禮之份量，或可稱之禮尚往來；然
    被告每年所寄送之茶葉為一箱，若謂僅係單純朋友間之往來
    而致贈，而無其他用意或目的，則又與常理有悖！該寄送之
    茶葉實含有被告為回饋告訴人乙○○同意其使用系爭土地所
    為之餽贈，亦足認定。況告訴人乙○○與被告為朋友關係，
    苟被告真有未經告訴人乙○○之同意佔用系爭土地使用，則
    以被告曾經每年寄送茶葉給告訴人乙○○，且曾同意乙○○
    將戶籍寄在其戶籍地之人情，若告訴人乙○○要收回土地，
    衡情亦應以口頭或書面先向被告表示收回之意，而於被告執
    意不還時始向警察機關報案處理，然本件亦未見告訴人乙○○有此舉作為，亦不合乎常情！綜上，告訴人乙○○指稱被
    告未經其同意擅自佔用土地使用云云，仍存有多處瑕疵，尚
    難以遽採而為不利於被告之認定。
四、此外，復查無其他積極明確之證據足以證明被告有公訴人所
    指之上開犯行，不能證明被告犯罪。原審疏未詳查，細心勾
    稽，遽對被告論罪科刑，自有未當。被告上訴意旨亦執此指
    摘原判決不當，為有理由，自應由本院將原判決撤銷；並以
    不能證明被告犯罪，而為其無罪之諭知。
據上論結，應依刑事訴訟法第三百六十九條第一項前段、第三百
六十四條、第三百零一條第一項，判決如主文。
本案經檢察官甲○○到庭執行職務。
中　　華　　民　　國　　96　　年　　10　　月　　31　　日
            刑事第四庭    審判長法　官  洪  耀  宗
                                法　官  陳  欣  安
                                法　官  江  德  千
上列正本證明與原本無異。
不得上訴。
                                書記官  阮  正  枝
中　　華　　民　　國　　96　　年　　10　　月　　31　　日
